臺灣新北地方法院民事判決
111年度重訴字第149號
原      告  葉珍瑩  
訴訟代理人  李子聿律師
複 代理 人  曾威凱律師
被      告  林家瑜  

上列當事人間請求返還房屋等事件，本院於中華民國111年8月4
日言詞辯論終結，判決如下：
 主      文
一、被告應將門牌號碼為新北市○○區○○路○○○○○巷○○
    ○號三樓房屋騰空返還原告。
二、被告應給付原告新臺幣壹拾萬元，及自民國一百一十一年五
    月二日起至清償日止，按週年利率百分之五計算之利息。
三、被告應自民國一百一十一年三月一日起至返還第一項所示之
    房屋之日止，按月於各該月末日給付原告新臺幣貳萬伍仟元
    ，及各自各該月末日之次日起至清償日止，按週年利率百分
    之五計算之利息。
四、原告其餘之訴駁回。
五、訴訟費用由被告負擔。
六、本判決第一項於原告以新臺幣參佰參拾參萬元供擔保後，得
    假執行。但被告以新臺幣壹仟萬元為原告預供擔保，得免為
    假執行。
七、本判決第二項於原告以新臺幣參萬元供擔保後，得假執行。
    但被告以新臺幣壹拾萬元為原告預供擔保，得免為假執行。
八、原告其餘假執行之聲請駁回。
    事實及理由
一、程序方面：被告未於言詞辯論期日到場，核無民事訴訟法第
    386條各款所列情形，爰依原告之聲請，由其一造辯論而為
    判決。
二、原告主張：
  ㈠伊為門牌號碼為新北市○○區○○路000巷00號3樓房屋（下稱系
    爭房屋）之所有權人，系爭房屋原供訴外人即伊之母葉樹雲
    居住，葉樹雲與被告於民國106年7月28日為結婚登記，嗣葉
    樹雲於109年1月26日離世時，伊即多次請求被告搬離系爭房
    屋，被告也應允並於109年8月左右搬離，故系爭房屋之水電
    費僅須由伊繳納基本費，並無其他使用費用。孰知伊於110
    年11月發現系爭房屋於110年9月之用水度數竟為16度，顯見
    被告有未經伊同意又占有使用系爭房屋之事實。又系爭房屋
    附近出租行情約為每月新臺幣（下同）25,000元，爰請求自
    110年11月起至111年2月止，共計4個月之相當於租金之不當
    得利10萬元，及自111年3月1日起至返還系爭房屋之日止，
    按月於每月月底給付原告25,000元。
　㈡爰依民法第767條第1項前段、第179條規定，聲明求為判決：
    ⒈被告應將系爭房屋騰空返還原告。⒉被告應給付原告10萬元
    ，及自起訴狀繕本送達翌日起至清償日止，以週年利率5%計
    算之利息。⒊被告應自111年3月1日起至返還系爭房屋之日止
    ，按月於每月月底（即各該月末日）給付原告25,000元，並
    自每期應給付之翌日起至清償之日止，按週年利率5%計算之
    利息。⒋上列訴之聲明第1、2項部分，原告願供擔保，請准
    宣告假執行。
三、被告未於言詞辯論期日到場，亦未提出書狀作何聲明或陳述
    。
四、原告主張之事實，已據其提出與所述相符之土地及建物謄本
    、水費帳單、律師函、出租行情、被告之戶籍謄本、水費帳
    單、建物登記第一類謄本為證（見本院卷第19-33頁、第49
    頁、第57-59頁、第77頁），被告已於相當時期受合法之通
    知，而於言詞辯論期日不到場，亦未提出書狀爭執，依民事
    訴訟法第280條第3項前段、第1項規定，視同自認。是原告
    之主張，應信為真實。
五、按所有人對於無權占有或侵奪其所有物者，得請求返還之，
    民法第767條第1項前段定有明文。查原告為系爭房屋之所有
    權人，被告於110年9月未經原告同意又占有使用系爭房屋，
    迄今仍未將系爭房屋返還原告，是原告依民法第767條第1項
    前段定規定，請求被告將系爭房屋騰空返還原告，即屬有據
    。
六、按「無法律上之原因而受利益，致他人受損害者，應返還其
    利益。」、「不當得利之受領人，除返還其所受之利益外，
    如本於該利益更有所取得者，並應返還。但依其利益之性質
    或其他情形不能返還者，應償還其價額。」，民法第767條
    第1項前段、第179條前段、第181條定有明文。又依不當得
    利之法則請求返還不當得利，以無法律上之原因而受利益，
    致他人受有損害為其要件，故其得請求返還之範圍，應以對
    方所受之利益為度，非以請求人所受損害若干為準，無權占
    有他人土地，可能獲得相當於租金之利益為社會通常之觀念
    （最高法院61年台上字第1695號判例意旨參照）。查被告無
    權占用系爭房屋，為無法律上原因受有利益致原告受損害，
    原告自得依民法第179條前段規定，請求被告返還自110年11
    月起至111年2月止，共計4個月之相當於系爭房屋租金之不
    當得利10萬元。又被告自110年9月未經原告同意又占有使用
    系爭房屋迄今，經原告訴請被告將系爭房屋騰空返還原告，
    被告均不置理（見本院卷第43-45頁之送達證書），顯無返
    還之意，而有繼續占用之虞，為此原告依民事訴訟法第246
    條規定，提起將來給付之訴，請求被告自111年3月1日起至
    返還系爭房屋之日止，按月於每月月底（即各該月末日）給
    付相當於系爭房屋租金25,000元之不當得利，亦屬有據。
七、按「給付有確定期限者，債務人自期限屆滿時起，負遲延責
    任。給付無確定期限者，債務人於債權人得請求給付時，經
    其催告而未為給付，自受催告時起，負遲延責任。其經債權
    人起訴而送達訴狀，或依督促程序送達支付命令，或為其他
    相類之行為者，與催告有同一之效力。」、「遲延之債務，
    以支付金錢為標的者，債權人得請求依法定利率計算之遲延
    利息。」、「應付利息之債務，其利率未經約定，亦無法律
    可據者，週年利率為百分之五。」，民法第229條第1項、第
    2項、第233條第1項前段及第203條定有明文。從而，原告依
    民法第767條第1項前段、第179條規定，請求：㈠被告應將系
    爭房屋騰空返還原告。㈡被告應給付原告10萬元，並自起訴
    狀送達被告翌日即111年5月2日起至清償日止，按週年利率
    百分之五計算之利息。㈢被告應自111年3月1日起至返還系爭
    房屋之日止，按月於各該月末日給付原告25,000元，及各自
    各該月末日之次日起至清償日止，按週年利率百分之五計算
    之利息，為有理由，應予准許。逾此部分之請求，即屬無據
    ，應予駁回。
八、原告陳明願供擔保聲請宣告假執行，關於其勝訴部分，核無
    不合，爰酌定相當之擔保金額，予以准許，並由本院依職權
    酌定相當之擔保金額宣告被告預供擔保而免為假執行。至原
    告敗訴部分，其假執行之聲請即失所附麗，應予駁回。
九、據上論結，本件原告之訴為一部有理由，一部無理由，爰判
    決如主文。
中　　華　　民　　國　　111 　年　　8 　　月　　31　　日
                  民事第三庭    法  官  楊千儀
正本係照原本作成。
如對本判決上訴，須於判決送達後20日內向本院提出上訴狀（需
按他造人數附繕本，勿逕送上級法院）。如委任律師提起上訴者
，應一併繳納上訴審裁判費，否則本院得無庸命補正，逕為裁定
駁回上訴。
中　　華　　民　　國　　111 　年　　8 　　月　　31　　日
                                書記官 李育真